臺灣高等法院臺中分院刑事判決　　　　100年度上易字第144號
上　訴　人　臺灣南投地方法院檢察署檢察官
被　　　告　蔡世民
　　　　　　黃鎮榮
上列上訴人因被告等竊盜等案件，不服臺灣南投地方法院99年度
易字第433號，中華民國99年11月30日第一審判決（起訴案號：
臺灣南投地方法院檢察署99年度偵字第2623號、第3086號、第
3132號、第3134號，追加起訴案號：99年度蒞追字第5號），提
起上訴，本院判決如下：
    主  文
上訴駁回。
    事  實
一、蔡世民前於民國（下同）89年間因竊盜案件，經臺灣南投地
    方法院以92年度易字第388號判決判處有期徒刑一年二月確
    定，已於94年10月15日縮刑期滿執行完畢。黃鎮榮前於91年
    間因贓物案件，經同法院以91年度易緝字27號判決判處有期
    徒刑6月確定（下稱第罪）；復於同年間因違反毒品危害
    防制條例之施用第一、二級毒品案件，經同法院以91年度訴
    字第490號判決分別判處有期徒刑9月、5月（以下依序稱第
    罪），定應執行有期徒刑1年確定；上開罪嗣經
    同法院以92年度聲字第221號裁定定應執行有期徒刑1年6月
    確定；又於91年間因竊盜案件，經同法院以92年度易字202
    號判決判處有期徒刑5月確定（下稱第罪）；再於93年間
    因贓物案件，經同法院以93年度易字158號判決判處有期徒
    刑8月確定（下稱第罪），上開罪再經同法院以93年
    度聲字第345號裁定定應執行有期徒刑1年確定，經接續執行
    上揭所定應執行刑，已於95年1月22日縮刑期滿執行完畢。
二、詎蔡世民與黃鎮榮猶不知悔改，共同意圖為自己不法之所有
    ，基於竊盜之犯意聯絡，分別為下列行為：
(一)、於98年12月23日16時許，由黃鎮榮（起訴書及追加起訴書均
    誤載為蔡世民，應予更正）駕駛蔡世民向不知情友人王敏陞
    所借用之車牌號碼1401-ＳＬ號自用大貨車（所有人為王存
    弘，下稱系爭大貨車）搭載蔡世民至坐落南投縣（以下均不
    引縣名）埔里鎮○○段891號地號土地，2人共同徒手搖動梁
    阿美所有之七里香樹1棵（價值約新臺幣【下同】7萬元）後
    ，再將其拔起，2人竊取得手後將之置於系爭大貨車車斗之
    車蓬內欲離去之際，適為梁阿美當場發現，蔡世民見狀駕駛
    系爭大貨車逃逸，經運動路過之鄰居游志華查覺有異，記憶
    車牌號碼並將之告知梁阿美，梁阿美隨即報警處理，經警循
    線查獲。
(二)、於99年1月22日某時許，由黃鎮榮（起訴書誤載為蔡世民，
    應予更正）駕駛系爭大貨車搭載蔡世民至水里鄉崁頂村苗圃
    巷22號林錫坤所經營之「苗圃砂石工廠」（負責人為林錫文
    ），2人見該處整修而未營運，認有機可趁，即徒手竊取林
    錫坤（起訴書誤載為林錫文，應予更正）所有輸送帶輪軸3
    具（價值約9萬元）、鐵架1個（價值約3千元），得手後，
    2人共同搬運放置於系爭車輛車斗之車蓬內。
(三)、於竊取林錫坤上開財物後，於同日凌晨4時許，由黃鎮榮（
    起訴書誤載為蔡世民，應予更正）駕駛系爭大貨車搭載蔡世
    民至名間鄉濁水村磨坑巷1之71號施光信所經營，已歇業之
    「灃運預拌混擬土廠」，2人見該處鐵門未上鎖，認有機可
    趁，即由蔡世民攜小手電筒照明，2人共同入內徒手竊取施
    光信所有，放置廠內之標示「灃運」字樣混擬土藥水1桶（
    價值約475元）、水銀探照燈1具（價值約1800元）、抽油吸
    管1支及油桶1桶（起訴書漏載上述二財物，應予以補充），
    得手後，將之搬運放置於系爭車輛車斗之車蓬內，欲繼續竊
    盜之際，適為盧明魁察覺有異報警處理，警方據報前往查緝
    ，當場逮捕黃鎮榮，並於系爭大貨車內扣得上揭二之(二)、(三)
    失竊財物（分別經林錫坤及施光信領回），繼循線查獲上開
    二之(二)、(三)竊盜犯行，蔡世民則趁隙逃逸，小手電筒亦於逃
    逸過程中掉落不明溪流裡。
三、黃鎮榮明知車牌號碼5897─ＺＫ號自用大貨車（下稱系爭贓
    車）係來路不明之贓物（所有人為吉峰營造有限公司，負責
    人為王淑貞，於99年7月28日11時40分許，在臺中縣霧峰鄉
    ○○路9號旁空地遭竊），竟基於收受贓物之故意，於98 年
    8月2日某時許，在埔里鎮○○路「熱帶嶼ＫＴＶ」後面產業
    道路（起訴書關於收受贓物時間、地點誤載為98年8月1日10
    時許，在埔里鎮籃城里某處，應予更正），向真實姓名、年
    籍均不詳，綽號「阿郎」之男子借用系爭贓車供己代步使用
    而收受之。嗣因黃鎮榮另案遭通緝，其於99年8月3日10時許
    ，駕駛系爭贓車搭載不知情之友人張益圳，行經「熱帶嶼Ｋ
    ＴＶ」對面巷內，為警逮捕，並扣得系爭贓車1輛（業經王
    淑貞簽立贓物認領保管單後領回）及鑰匙1支而查獲。
四、案經南投縣政府警察局南投分局及埔里分局報告臺灣南投地
    方法院檢察署檢察官偵查起訴。
    理  由
一、上揭犯罪事實，迭據被告蔡世民、黃鎮榮於原審及本院審理
    時供承不諱，核與被害人梁阿美、林錫坤、施光信及王淑貞
    於警詢時之指述，證人盧明魁、張益圳、王存弘、游志華及
    王敏陞於警詢時之證述，證人張詩勇及蘇詩凱於偵查中之證
    述，互核相符，並有贓物認領保管單、臺中縣警察局車輛協
    尋電腦輸入單、南投縣政府警察局埔里分局搜索扣押筆錄、
    扣押物品目錄表、扣押物品收據、門號0000000000、000000
    0000號之行動電話使用者資料及雙向通聯紀錄、南投縣政府
    警察局南投分局指認犯罪嫌疑人紀錄表、王敏陞指認蔡世民
    之口卡片及個人照片各1份、盧明魁指認被告黃鎮榮個人照
    片2張、查獲現場、扣案物品、綽號「阿郎」手機簡訊內容
    翻拍照片共21張在卷可稽，復有汽車鑰匙1支扣案可資佐證
    ，是被告等之自白，堪認與真實相符，犯行堪予認定，應依
    法論科。
二、核被告蔡世民、黃鎮榮關於事實欄二部分之所為，均係犯刑
    法第320條第1項之普通竊盜罪；被告黃鎮榮關於事實欄三部
    分之所為，係犯刑法第349條第1項之收受贓物罪。被告蔡世
    民、黃鎮榮就事實欄二所示三次竊盜犯行，均有犯意聯絡與
    行為分擔，俱屬共同正犯。按刑法於94年2月2日修正公佈，
    自95年7月1日施行，修正後刑法已刪除第56條連續犯之規定
    ，將在刑法上本應各自獨立評價之數罪，回歸本來就應賦予
    複數法律效果之原貌。故在刑法修正施行後，有多次觸犯犯
    罪構成要件相同之犯行，原則上均應一罪一罰。至於所謂接
    續犯，雖在刑法之評價上僅認為成立一罪，然必須數行為於
    同時同地或密切接近之時地實施，侵害同一之法益，各行為
    之獨立性極為薄弱，依一般社會健全觀念，在時間差距上，
    難以強行分開，在刑法評價上，以視為數個舉動之接續施行
    ，合為包括之一行為予以評價，較為合理，始能論以接續犯
    ，而為包括之一罪。是以對於接續犯，必須從嚴解釋，以符
    合立法者之意向。如行為人先後數行為，在客觀上係逐次實
    施，侵害數個同性質之法益，其每一前行為與次行為，依一
    般社會健全觀念，在時間差距上，可以分開，在刑法評價上
    ，各具獨立性，每次行為皆可獨立成罪，自應按照其行為之
    次數，一罪一罰（最高法院96年度臺上字第3531號、97年度
    臺上字第345號判決意旨參照）。查本件被告2人如事實欄二
    之(二)、(三)所示二次竊盜犯行，犯罪時間雖尚屬密接，惟犯罪
    地點不一，被害人亦有別，係侵害不同人之財產法益，是在
    刑法評價上各具獨立性，每次行為皆可獨立成罪，依社會通
    念，修法後應認為數罪之評價，始符合刑罰公平原則。從而
    ，被告蔡世民所犯如事實欄二所示三次竊盜犯行；被告黃鎮
    榮所犯如事實欄二所示三次竊盜犯行及如事實欄三所示收受
    贓物犯行，均犯意各別，行為互異，均應各予分論併罰之。
    被告蔡世民、黃鎮榮各曾受如事實欄一所述有期徒刑之宣告
    並執行完畢等情，有臺灣高等法院被告前案紀錄表附卷可憑
    ，其等於有期徒刑執行完畢後5年內，被告蔡世民再故意犯
    如事實欄二所示有期徒刑以上之三罪；被告黃鎮榮再故意犯
    如事實欄二、三所示有期徒刑以上之四罪，俱為累犯，應分
    別依刑法第47條第1項之規定，各加重其刑。
三、原審以被告等犯罪事證明確，適用刑法第320條第1項、第
    349條第1項、第47條第1項、第41條第1項前段、第8項、第
    51條第5款、刑法施行法第1條之1第1項、第2項前段之規定
    ，審酌被告蔡世民有違反妨害兵役治罪條例、多次竊盜、贓
    物等前科；被告黃鎮榮有多次贓物、多次毒品、多次竊盜等
    前科，有臺灣高等法院被告前案紀錄表2份附卷可參，其等
    素行均不佳；被告2人均正值壯年，竟不思正途，以不正方
    法竊取他人財物，侵害被害人梁阿美、林錫坤、施光信等人
    財產法益；被告黃鎮榮竟僅因貪圖便利，明知車牌號碼5897
    -ＺＫ號自用大貨車，係來路不明所得之贓物仍予以收受而
    持有之，嚴重損及被害人王淑貞財產權，並助長竊盜犯行，
    致使贓物流向追查更加困難，案發後該車業據被害人王淑貞
    領回，有贓物認領保管單1份在卷可參；被告2人3次竊盜均
    係以徒手方式為之，手段尚稱平和；被告2人所竊取財物，
    另被告黃鎮榮所收受之贓物之價值；犯後尚未與被害人等達
    成和解，賠償渠等所受之損害；惟其等犯後均知坦承犯行，
    頗具悔悟之態度等一切情狀；檢察官對被告黃鎮榮具體求處
    應執行有期徒刑1年6月核屬妥適等一切情狀，就被告蔡世民
    、黃鎮榮所犯，分別量處如原判決主文所示之刑，並均諭知
    易科罰金之折算標準，及定其應執行之刑，暨諭知定應執行
    刑後易科罰金之折算標準。復說明被告2人為如事實欄二之
    (一)所示之竊盜犯行及被告黃鎮榮為如事實欄三所示之收受贓
    物犯行後，立法院雖於98年12月15日修正刑法第41條第8項
    之規定：「第一項至第四項及第七項之規定，於數罪併罰之
    數罪均得易科罰金或易服社會勞動，其應執行之刑逾六月者
    ，亦適用之。」而將得易科罰金之適用範圍，擴大為數罪併
    罰之數罪均得易科罰金，其執行刑逾6月者，亦得易科罰金
    ，並經總統於98年12月30日公布，而於99年1月1日起生效。
    惟修正前刑法第41條第2項關於數罪併罰，其執行之刑未逾
    6個月者，始得易科罰金之規定，業經司法院大法官會議於
    98年6月19日作成釋字第662號解釋：「中華民國九十四年二
    月二日修正公布之現行刑法第四十一條第二項，關於數罪併
    罰，數宣告刑均得易科罰金，而定應執行刑之刑逾六個月者
    ，排除適用同條第一項得易科罰金之規定部分，與憲法第二
    十三條規定有違，並與本院釋字第三六六號解釋意旨不符，
    應自本解釋公布之日起失其效力。」準此以言，修正後刑法
    第41條第8項僅係將上開釋字第662號解釋內容予以明文化，
    修正前刑法第41條第2項規定既經上開解釋宣示「失其效力
    」，該次修法對於被告2人適用刑罰法律之結果並無任何差
    異，是本件應逕予適用現行刑法第41條第8項之規定，毋庸
    再為新舊法之比較；另檢察官就被告蔡世民所犯3次竊盜犯
    行雖具體求處應執行有期徒刑1年2月，惟按刑事審判之量刑
    ，在於實現刑罰權之分配的正義，故法院對有罪之被告科刑
    ，應符合罪刑相當之原則，使罰當其罪，以契合人民之法律
    感情，此所以刑法第57條明定科刑時應審酌一切情狀，尤應
    注意該條所列各款事項，以為科刑輕重之標準（最高法院93
    年臺上字第3973號、94年臺上字第2131號、94年臺上字第22
    75號判決意旨參照）。經審酌被告蔡世民刑法第57條各款所
    臚列情事，認科處如主文所示之刑即可達罰當其罪之目的，
    檢察官之求刑稍屬過重，附此敘明。至於扣案汽車鑰匙1支
    ，係案外人「阿郎」所有，係其交付系爭贓車與被告黃鎮榮
    時一併交付被告黃鎮榮，業據被告黃鎮榮於警詢時供述明確
    ，非被告黃鎮榮所有，爰不宣告沒收。至檢察官請求依竊盜
    犯贓物犯保安處分條例第3條第1項之規定，併予諭知應於刑
    之執行前令入勞動場所強制工作，雖非無據。惟按保安處分
    係對受處分人將來之危險性所為拘束其身體、自由之處置，
    以達教化與治療之目的，為刑罰之補充制度，本諸法治國家
    保障人權之原理及刑法之保護作用，其法律規定之內容，應
    受比例原則之規範，使保安處分之宣告，與行為人所為行為
    之嚴重性，行為人所表現之危險性，及對行為人未來行為之
    期待性相當（司法院大法官釋字第471號解釋可資參照）。
    查被告蔡世民前所犯如事實欄一所示之竊盜案件，於94年10
    月15日縮刑期滿執行完畢後，於98年10月27日、99年1月24
    日再犯竊盜罪，經臺灣南投地方法院分別以98年度埔刑簡字
    第15號、99年度埔刑簡字第4號判決各判處有期徒刑3月、5
    月確定；另被告黃鎮榮前所犯如事實欄一所示之竊盜、贓物
    案件，於95年1月22日縮刑期滿執行完畢後，於98年7月31日
    、同年8月1日、同年8月2日再犯竊盜罪，經同法院分別以98
    年度易字第281號判決各判處有期徒刑4月、4月、4月，應執
    行有期徒刑10月確定；繼於同年8月28日再犯竊盜罪，經同
    法院以99年度審埔刑簡字第26號判決判處拘役45日確定等情
    ，有上述被告2人前案紀錄表2份及上述案件判決書4份、聲
    請簡易判決處刑書1份在卷可參，而本件被告蔡世民、黃鎮
    榮3次竊盜犯行犯罪時間為98年12月23日、99年1月22日（2
    次），被告黃鎮榮收受贓物犯行犯罪時間係98年8月2日，本
    院審酌被告蔡世民於前案竊盜案件執行完畢出監後，間隔4
    年左右始再犯竊盜罪；被告黃鎮榮於前案竊盜、贓物案件執
    行完畢出監後，間隔3年餘始再犯竊盜罪；又其等出監後再
    犯之前開竊盜案件，與本案之犯罪時間仍難謂密接，尚不得
    執此逕謂被告有犯罪之習慣，且此情節已為本院量刑時予以
    審酌，經由本件有期徒刑之適當執行後，尚非全然不能對其
    產生矯正策勵之影響，衡以本件被告2人行為之嚴重性、所
    表現之危險性及對於未來行為之期待性，依憲法比例原則，
    認以被告2人本件犯行觀察，以所量之刑罰相繩，靜觀後效
    已足，未達須以保安處分預防矯治之程度，尚無令入勞動場
    所強制工作之必要，併此敘明。其認事用法及量刑，核無不
    合。
四、檢察官以被告蔡世民、黃鎮榮均為慣竊，原審所處之刑顯然
    過輕，且未予宣告強制工作，亦有未當云云，上訴指摘原判
    決不當。惟按刑罰之量定，屬法院自由裁量之職權行使，應
    審酌刑法第57條所列各款事由及一切情狀，為酌量輕重之標
    準，並非漫無限制；量刑輕重係屬事實審法院得依職權自由
    裁量之事項，苟已斟酌刑法第57條各款所列情狀而未逾越法
    定刑度，不得遽指為違法；且在同一犯罪事實與情節，如別
    無其他加重或減輕之原因，下級審量定之刑，亦無過重或失
    輕之不當情形，則上級審法院對下級審法院之職權行使，原
    則上應予尊重（最高法院72年臺上字第6696號、75年臺上字
    第7033號判例及85年度臺上字第2446號判決意旨參照）。原
    審以被告等罪證明確，具體斟酌並詳細說明刑法第57條科刑
    之依據，就被告等所犯分別量刑暨定其應執行之刑，核均未
    逾越法定刑度，亦未偏執一端而有失輕之情，自難認有何不
    當之處，依上開最高法院判例、判決意旨，不得遽指為違法
    ，檢察官上訴未說明原判決於本件之量刑究有何不當，徒以
    被告等係屬慣竊指摘原判決量刑過輕，難認可取。再按保安
    處分中之強制工作，旨在對嚴重職業性犯罪及欠缺正確工作
    觀念或無正常工作因而犯罪者，強制其從事勞動，學習一技
    之長及正確之謀生觀念，使其日後重返社會，能適應社會生
    活；保安處分應受比例原則之規範，使保安處分之宣告，與
    行為人所為行為之嚴重性、行為人所表現之危險性及對於行
    為人未來行為之期待性相當，應由法院視行為人之危險性格
    ，決定應否令入勞動處所強制工作，以達預防之目的 (司法
    院釋字第471號、第528號參照)。原判決既已說明被告蔡世
    民於前案竊盜案件執行完畢出監後，間隔4年左右始再犯竊
    盜罪；被告黃鎮榮於前案竊盜、贓物案件執行完畢出監後，
    間隔3年餘始再犯竊盜罪；又其等出監後再犯之前開竊盜案
    件，與本案之犯罪時間仍難謂密接，尚不得執此逕謂被告有
    犯罪之習慣，且此情節已於量刑時予以審酌，認經由本件有
    期徒刑之適當執行後，尚非全然不能對其產生矯正策勵之影
    響，衡以本件被告2人行為之嚴重性、所表現之危險性及對
    於未來行為之期待性，依憲法比例原則，認以被告2人本件
    犯行觀察，以所量之刑罰相繩，靜觀後效已足，未達須以保
    安處分預防矯治之程度，尚無令入勞動場所強制工作之必要
    等語。所為論述，堪稱允當。檢察官僅以被告等均為慣竊，
    原審未予宣告強制工作係屬不當提起上訴，未說明宣告強制
    工作何以與被告行為之嚴重性、所表現之危險性及對於未來
    行為之期待性相當，置原判決之論敘於不顧，仍執前詞對原
    審量刑之職權行使，任意指摘，尚無足取，是檢察官上訴所
    指均無理由，其上訴應予駁回。
五、據上論斷，應依刑事訴訟法第368條，判決如主文。
本案經檢察官張慧瓊到庭執行職務。
中    華    民    國    100    年    3    月    23    日
            刑事第十庭    審判長法  官  江  錫  麟
                                法  官  陳      葳
                                法  官  紀  文  勝
以上正本證明與原本無異。
不得上訴。
                                書記官  吳  姁  穗
中    華    民    國    100    年    3    月    23    日
附錄：
刑法第320條
意圖為自己或第三人不法之所有，而竊取他人之動產者，為竊盜
罪，處5年以下有期徒刑、拘役或5百元以下罰金。
意圖為自己或第三人不法之利益，而竊佔他人之不動產者，依前
項之規定處斷。
前二項之未遂犯罰之。
刑法第349條
收受贓物者，處 3 年以下有期徒刑、拘役或 5 百元以下罰金。
搬運、寄藏、故買贓物或為牙保者，處 5 年以下有期徒刑、拘
役或科或併科 1 千元以下罰金。
因贓物變得之財物，以贓物論。